臺灣臺中地方法院刑事判決　　　　　　　　96年度易字第14號
公　訴　人　臺灣臺中地方法院檢察署檢察官
被　　　告　丙○○
上列被告因詐欺案件，經檢察官提起公訴（九十五年度偵字第二
三一六一號），本院判決如下：
    主    文
丙○○無罪。
    理    由
一、公訴意旨略以：同案被告乙○○（其所犯幫助詐欺取財罪，
    業經本院先行審結，判處有期徒刑四月確定）意圖為自己不
    法所有，可預見將自己所申請行動電話門號提供他人使用，
    足供他人詐騙財物，仍不違背其本意，基於幫助他人詐欺取
    財之不確定犯罪故意，於民國九十四年七月間某日，依報紙
    上收購行動電話門號廣告之聯絡電話，與真實姓名、年籍均
    不詳之某成年男子聯繫後，雙方相約在臺中市○○路某處，
    將其於九十四年七月十六日向遠傳電信所申請之行動電話門
    號0000000000號及另支不詳門號，以新臺幣（下同）八千元
    之代價，販賣予該名男子，再由該名男子將同案被告乙○○
    前開門號交予詐欺集團使用，供作該集團指定匯款之帳戶，
    以此方式幫助該詐欺集團詐騙財物。該詐欺集團取得同案被
    告乙○○上開門號後，於同年九月七日假冒告訴人丁○○教
    會牧師即案外人林家慶身分，撥打電話予告訴人丁○○，佯
    稱因需錢孔急，要求告訴人丁○○匯款，並留下上開門號以
    供告訴人丁○○聯絡，使告訴人丁○○誤以為真，陷於錯誤
    ，遂於同日下午一時二分許，匯款至該男子及其所屬詐欺集
    團所指定之共犯林國華（其經臺灣高等法院臺中分院九十五
    年度上易字第一０六七號事判決判處有期徒刑四月確定）設
    於臺新銀行股份有限公司逢甲分行（下稱臺新銀行）帳號
    000000 00000000號帳戶，經告訴人丁○○向案外人林家慶
    加以查證，始知受騙，經向臺新銀行查詢並報警處理，始得
    知上開匯款金額於匯款當日下午，已由在該詐欺集團擔任俗
    稱「車手」之被告丙○○至位在臺中市○○路七六八號臺新
    銀行設於臺中市○○路上之全家便利商站博館店之提款機，
    接續於下午一時十一分十六秒、一時十一分五九秒、一時十
    二分四十一秒先提領三萬元，於下午一時十三分三十二秒復
    接續提領九千六百元。因認被告丙○○涉犯刑法第三百三十
    九條第一項之詐欺取財罪嫌云云。
二、按犯罪事實應依證據認定之，無證據不得認定犯罪事實，刑
    事訴訟法第一百五十四條第二項定有明文。次按所謂認定犯
    罪事實之證據，係指足以認定被告確有犯罪行為之積極證據
    而言，該項證據自須適合於被告犯罪事實之認定，始得採為
    斷罪之資料；又事實之認定，應憑證據，如未能發現相當確
    實證據，或證據不足以證明，自不能以推測或擬制之方法，
    以為裁判之基礎，最高法院二十九年上字第三一０五號、四
    十年臺上字第八六號判例著有明文。再按事實審法院對於證
    據之取捨，依法雖有自由判斷之權，然積極證據不足證明犯
    罪事實時，被告之抗辯或反證縱屬虛偽，仍不能以此資為積
    極證據應予採信之理由，最高法院亦著有三十年上字第四八
    二號判例可資參照。又按認定犯罪事實所憑之證據，無論係
    直接證據或間接證據，其為訴訟上之證明，須於通常一般之
    人均不致有所懷疑，而得確信其為真實之程度者，始得據為
    有罪之認定，倘其證明尚未達到此一程度，而有合理之懷疑
    存在，復無其他調查途徑可尋，法院即應為無罪之判決，最
    高法院七十六年臺上字第四九八六號著有判例。
三、公訴人認被告丙○○涉有上開詐欺取財罪嫌，係以被告對於
    翻拍照片中提領金額之人是其本人一情，並不否認，由翻拍
    照片中一連串連續提領動作及提領金額，亦超乎一般正常人
    通常會至提款機提領之金額，且提領時間亦與告訴人丁○○
    匯款至共犯林國華帳戶遭提領之時間、地點均相符，是被告
    所辯實難採信，且上開犯行業據告訴人丁○○指訴歷歷及證
    人甲○○、劉和成證述可稽，復有上開行動電話門號申請書
    、監視錄影帶翻拍照片十六張，為其主要依據。訊據被告堅
    決否認涉有上開詐欺取財之犯行，辯稱：九十四年九月七日
    其沒有去過臺中市○○路的全家便利商店，也從來沒有去過
    該處，翻拍照片上面的提領人照片看起來像是其，但其沒有
    去過該處，九十四年九月間，其已經搬到臺中縣沙鹿清泉崗
    附近，領錢沒有必要到博館路去領，其也沒有幫人家領錢，
    也沒有領過三萬元或九千六百元，調查局北機組會查到其，
    是透過乙○○的哥哥甲○○，其和甲○○是在工地工作認識
    的朋友，調查員是因為其名下的電話與甲○○0000000000的
    電話有聯絡，所以才查到其，但其真的沒有去提領現金等語
    。
四、經查：
（一）公訴人於論告時主張，上開0000000000行動電話門號係同
      案被告乙○○在申辦取得後之當日隨即賣出，是該行動電
      話門號係由詐騙告訴人丁○○之詐欺團在使用，但該支行
      動電話門號曾經插入證人甲○○所使用之手機內，與被告
      聯絡使用，顯見被告為該詐欺集團成員之一等語。就此，
      本院調查結果如下：
    (1)檢察官上開論告內容，雖於九十五年五月九日法務部調查
      局北部地區機動工作組調查員詢問時，曾以此問題詢問被
      告，但本院遍查全卷，並無上開0000000000行動電話門號
      之通聯紀錄附卷，卷內僅有證人甲○○使用之0000000000
      號行動電話自九十四年七月二十日至同年八月十四日之通
      聯紀錄，及被告使用0000000000號行動電話自九十五年一
      月一日至同年五月三日之通聯紀錄，是以檢察官並未提出
      證據證明確有其主張之上開事實存在。本院另依被告之聲
      請，調取上開0000000000行動電話門號之通聯紀錄，但九
      十四年下半年之通聯紀錄，因已逾六個月之保存期間而銷
      燬，致無從調閱等情，此有遠傳電信股份有限公司一份存
      卷可憑，是以並無任可積極證據可資證明確有上開事實存
      在。
    (2)證人甲○○於本院九十六年六月二十八日審理時具結證稱
      ：其是和丙○○是在中科工作時認識的，約認識三、四年
      ，其與丙○○是在中科作粗工，要點到名才有工作，下班
      後其常去丙○○家中喝酒，其有時會打電話聯絡丙○○；
      有一次調查局北機組傳其去詢問時，有問其是否認識丙○○，其說認識，他們並有問丙○○的電話，其也有當場打
      電話給丙○○，是丙○○的太太接的；當時北機組告訴其
      說0000000000電話，是其弟弟乙○○的，但是否是其弟弟
      的，其不知道，北機組問其為何會用其弟弟上開號碼打電
      話給丙○○，其說可能是其易付卡沒錢了，所以借其弟弟
      的易付卡，插入其之手機打電話給丙○○，其只有打過一
      通，其弟弟的易付卡是否就是0000000000，其不確定，但
      當時調通聯紀錄出來，北機組說是這支電話，所以應該是
      ；至於其借用的時間是何時？是在乙○○申請易付卡多久
      後借用？其均不知道，記得是在中科下班後，丙○○說要
      請其去他家吃飯後，其在家中向乙○○借易付卡打電話給
      丙○○的等語。證人甲○○之證詞核與被告於警詢時供承
      其與證人甲○○是工作同事，並常有聯絡等情相符，並與
      證人甲○○使用之0000000000號行動電話於九十四年七月
      二十日至同年八月十四日之通聯紀錄內容一致，證人甲○○之證詞當可採信。而依證人甲○○之證詞，可證證人甲○○係與被告僅為一般性之聯絡，並無詐欺集團聯絡詐騙
      之情事。且依檢察官論告之內容觀之，被告係屬接聽電話
      之人，若因此可推論其為詐欺集團中之一人，則持用上開
      0000000000行動電話門號撥打之證人甲○○，更應屬詐欺
      集團之成員，但檢察官自始均未曾將證人甲○○列為被告
      偵查，是以此種推論應屬有矛盾。
    (3)同案被告乙○○於警詢及偵查中雖供承：其係於取得該00
      00000000行動電話門號ＳＩＭ卡之當日，即販售予他人云
      云，但其於本院九十六年一月十八日準備程序時供稱：該
      門號之ＳＩＭ卡其係於申請完後一、二個禮拜左右，賣給
      別人，其記不清楚云云，是同案被告乙○○此部分之供述
      ，即屬前後矛盾不一，再參酌前述檢察官並無提出證據證
      明確有其主張之上開事實存在，基於罪疑有利於被告之原
      則，同案被告乙○○之供述，亦難認定為不利於被告之證
      據。
（二）檢察官於起訴書認為：被告對翻拍照片中提領金額之人是
      其本人一情，並不否認，且由翻拍照片中一連串連續提領
      動作及提領金額，亦超乎一般正常人通常會至提款機提領
      之金額，另提領時間亦與告訴人丁○○匯款至共犯林國華
      帳戶遭提領之時間、地點均相符等語。就此，本院調查結
      果如下：
    (1)證人甲○○於本院九十六年六月二十八日審理時具結證稱
      ：他們有拿在提款機前提領現金之照片給其看，其說不太
      像丙○○，但他們說這就是丙○○，要其簽名，其就簽名
      ，九十五年度偵字第一０三五五號卷宗第四十頁之監視器
      翻拍照片內的人，髮型有像丙○○以前胖的時候，但這兩
      張的臉不像丙○○，照片上的人比丙○○胖，只有髮型像
      ；另外九十五年度偵字第一三三九七號卷宗第二七至三十
      頁監視器翻拍彩色照片共十六張，其中只有第二九頁右下
      方的照片有點像丙○○，其他的照片都不像，且上開十六
      張照片，與同卷宗第二十頁丙○○證件照片相較，也不像
      是同一人，因為彩色照片上的人嘴唇比較厚等語。證人甲○○已否認上開翻拍照片內之人與被告的相似性，而上開
      監視器翻拍照片內之人係以仰角向上之角度拍攝，與正面
      平視之角度觀之不同，照片內之人的髮型及體型雖與被告
      先前之髮型及體型相似，但本院仍無從確認照片內之人即
      為被告。
    (2)檢察官雖認為被告提領時間亦與告訴人丁○○匯款至共犯
      林國華帳戶遭提領之時間、地點均相符。但依前述之監視
      器翻拍彩色照片，均未曾顯示提領之時間，而本院檢視上
      開監視器之錄影內容，亦未曾發現內有顯示提領之時間，
      是以檢察官亦未提出證據證明，上開監視器翻拍照片內之
      人其去提領之時間，確為九十四年九月七日下午一時十一
      分十六秒、一時十一分五九秒、一時十二分四十一秒、一
      時十三分三十二秒。
五、依據刑事舉證分配之原則，檢察官對構成犯罪之事實應負舉
    證責任，檢察官若不能盡此舉證義務，被告亦無舉反證證明
    之必要。故本案被告是否構成犯罪，必須由公訴人舉證證明
    被告確有上開公訴人所指犯行，並使本院達到「無合理懷疑
    」之確信之心證程度（最高法院七十六年臺上字第四九八六
    號判例參照）。本案如前所述，檢察官之舉證，尚無法使本
    院產生無庸置疑之確信心證，依罪疑唯有利於被告之刑事訴
    訟法基本原則，自應對被告作有利之認定。綜上所述，本案
    即查無任何積極證據足資證明被告涉有詐欺取財之犯行，既
    不能證明被告犯罪，揆諸上揭刑事訴訟法之規定，依法應予
    諭知無罪。
據上論斷，應依刑事訴訟法第三百零一條第一項，判決如主文。
本案經檢察官戊○○到庭執行職務
中　　華　　民　　國　　96　　年　　7 　　月　　20　　日
                  刑事第十五庭  審判長法  官　曾佩琦
                                      法　官　蔡美華
                                      法　官　楊真明
以上正本證明與原本無異。
如不服本判決，應於送達後十日內向本院提出上訴狀（須附繕本
），上訴於臺灣高等法院臺中分院。
                                      書記官　呂苗澂
中　　華　　民　　國　　96　　年　　7 　　月　　20　　日
